【裁判字號】    98,易,1241
【裁判日期】    981207
【裁判案由】    毀棄損壞等
【裁判全文】
臺灣高雄地方法院刑事判決              98年度易字第1241號
公  訴  人  臺灣高雄地方法院檢察署檢察官
被      告  甲○○
上列被告因毀棄損壞等案件，經檢察官提起公訴（98年度偵字第
18571 號），本院判決如下：
    主  文
甲○○犯毀損他人物品罪，處有期徒刑陸月，如易科罰金，以新
台幣壹仟元折算壹日，扣案保特瓶壹個沒收之。又犯侵入住宅罪
，處有期徒刑貳月，如易科罰金，以新台幣壹仟元折算壹日。應
執行有期徒刑柒月，如易科罰金，以新台幣壹仟元折算壹日，扣
案保特瓶壹個沒收之。
    事  實
一、甲○○前為乙○○之夫即丙○○○女婿，與丙○○○2 人具
    家庭暴力防治法第3 條第3 款所定之家庭成員關係。詎甲○○自民國98年5 月4 日與乙○○離婚後，即常藉故前往丙○○○位於高雄縣鳳山市○○街15號4 樓之1 住處騷擾，而於
    同年6 月18日早上5 時30分許，甲○○再度前往丙○○○上
    開住處樓下，基於恐嚇危害安全及毀損之故意，先自其機車
    置物箱內取出保特瓶1 個，再用隨身所攜帶非屬槍砲彈藥刀
    械管制條例所規範具殺傷力之刀械1 把（業經本院鳳山簡易
    庭裁定沒入，下稱系爭刀械），將其所有之保特瓶1 個，於
    直立之角度橫向1 割為2 ，便於以不明方式將汽油倒入保特
    瓶之瓶口部分（下稱系爭保特瓶），並自上開住處未上鎖之
    大門進入公寓樓梯間，爬樓梯至4 樓上開住處，朝該住處大
    門門縫潑倒汽油，丙○○○察覺有異走至大門查看，甲○○
    即藉詞欲拿取其私人物品，要求進入該住處，丙○○○表示
    該年5 月底即已將其私人物品整理好，係甲○○自己不載走
    ，拒絕其入內，甲○○即持不知何人所有之柺杖鎖（下稱系
    爭柺杖鎖）敲擊該住處大門，致原有凹陷之大門受有凹陷更
    嚴重及接縫處裂開之損害，甲○○以上開潑倒汽油及持柺杖
    鎖敲擊大門之舉動恐嚇丙○○○，使丙○○○心生畏懼，致
    生危害於丙○○○之安全。嗣經與丙○○○共同在上開住處
    居住之乙○○打電話報警，到場員警在上開住處4 樓至5 樓
    之樓梯處查獲甲○○，並在上開住處頂樓陽台查扣系爭柺杖
    鎖，在1 樓大門前公用垃圾桶內查扣系爭保特瓶，甲○○並
    自行交付而扣得系爭刀械。
二、案經丙○○○訴由高雄縣政府警察局鳳山分局報請臺灣高雄
    地方法院檢察署檢察官偵查起訴。
    理  由
一、證據能力之判斷：
    按被告以外之人於審判外之言詞或書面陳述，除法律有規定
    者外，不得作為證據，刑事訴訟法第159條第1項定有明文，
    本件證人即告訴人丙○○○於警詢中之陳述，為被告以外之
    人於審判外之言詞陳述，且無較審判中所證可信之特別情況
    ，被告辯稱該部分陳述無證據能力，核無不合，則自不得以
    丙○○○於警詢之陳述，作為認定被告犯罪之證據。
二、事實之認定：
    訊據被告甲○○自承與丙○○○具有上開家庭成員關係，且
    於98年6 月18日早上5 時30分許，曾至范盧雪鳳住處要求進
    入，但矢口否認有毀損住處大門、恐嚇危害安全之犯行，辯
    稱該日至范盧雪鳳住處並未潑倒汽油，亦未持柺杖鎖敲擊該
    住處大門，該大門非因柺杖鎖敲擊而受損，該住處被潑倒者
    非汽油，查扣之系爭保特瓶、系爭柺杖鎖未採得其指紋云云
    。惟查：
  (一)被告所承部分核與證人即丙○○○鄰居薛謝倩證稱略以：被
    告係乙○○前夫等語（詳警卷第4 頁），及高雄市小港區戶
    政事務所函及所附被告戶籍資料、乙○○戶籍資料所載（詳
    本院卷第15至17頁）均屬相符，所承堪信為真實，則被告與
    丙○○○有事實欄所載之家庭成員關係，應可認定。
  (二)依證人薛謝倩另證稱略以：被告時常至丙○○○住處附近，
    丙○○○住處公寓樓下大門之前就遭被告用腳踹壞，修好後
    又來破壞，最後大門變形，就無法上鎖了，98年6 月18日早
    上5 時30分許，伊看到被告在伊家即高雄縣鳳山市○○街13
    號門前鬼鬼祟祟，並用刀械割保特瓶，然後倒東西進去，後
    來背1 個背包跑上去4 樓丙○○○住處，約過3 分鐘就聽到
    吵鬧聲，被告並把用完的保特瓶丟在1 樓公用的垃圾桶內，
    警察來了以後，伊有上去丙○○○住處觀看，聞到很重的汽
    油味，丙○○○家有被潑汽油等語（詳警卷第4 頁反面、偵
    查卷第14頁），核與證人即告訴人丙○○○證稱略以：於98
    年6 月18日早上5 30分許，伊與女兒乙○○在住處睡覺，伊
    要上廁所，聞到汽油味，並聽到被告在外敲門，要伊把東西
    還給他，伊回說5 月底就把東西整理好，是被告自己不載回
    去，後來被告就持系爭柺杖鎖敲擊伊住處大門，造成大門凹
    陷更為嚴重，且接縫處裂開，當時因為潑汽油在伊腳下，且
    又用柺杖鎖敲門，所以伊很害怕等語（詳偵查卷第15頁、本
    院卷第29至33頁第37至38頁、第41頁），證人乙○○證稱略
    以：是媽媽丙○○○先聞到汽油味，伊就打電話報警，伊都
    待在客廳，警察來了去開門時，有聞到汽油味，門已經壞掉
    等語（詳本院卷第33至35頁），而證人薛謝倩僅因與丙○○○為鄰居而親聞親見本件案發經過，與被告並無宿怨，在檢
    察官偵查作證時已具結願負偽證之法律責任，且所證與證人
    丙○○○、乙○○所證大致相同，況本件確在丙○○○住處
    陽台查獲系爭柺杖鎖，在上開住處1 樓大門進門處公用垃圾
    桶查獲系爭保特瓶，被告並自行交出系爭刀械，有扣押筆錄
    1 份、相片2 張附卷可稽（詳警卷第5 至8 頁、第13頁、第
    16頁），證人薛謝倩所證部分自堪信為真實，而依一般經驗
    法則，汽油具有相當危險性，一般人自無將之潑倒於個人住
    處之可能，本件自無可能係丙○○○或乙○○自行潑倒汽油
    於其等住處，而依被告所承，本件被查獲時丙○○○住處樓
    梯間僅伊1 人，並無他人，有筆錄附卷可按（詳偵查卷第7
    頁），則該汽油為被告潑倒之事實，應可認定，則依證人薛
    謝倩所證，被告進入丙○○○住處前，係先將汽油倒入切割
    後之系爭保特瓶，再將之拿上4 樓丙○○○住處潑倒之事實
    ，應可認定，且參諸證人薛謝倩上開另所證，堪認被告與乙○○離婚後，常至丙○○○住處騷擾，被告並於98年6 月18
    日早上5 時30分許，在該住處樓下以系爭刀械，將保特瓶1
    割為2 後，把汽油倒入割裂後之系爭保特瓶，然後持系爭保
    特瓶及所盛裝之汽油上樓，將汽油潑倒在丙○○○住處，上
    開事實均可認定。
  (三)另證人丙○○○上開被告敲門要求歸還東西後，持系爭柺杖
    鎖敲擊，造成大門凹陷更為嚴重，且接縫處裂開之所證，核
    與證人薛謝倩證述，被告上樓後不久，樓上丙○○○住處即
    聽到吵鬧聲之所證相符，且有大門毀損之相片2 張附卷可稽
    （詳警卷第14頁），復參如上所述查扣柺杖鎖1 支之事證，
    則被告在要求進入住處無效後，確持系爭柺杖鎖敲擊丙○○○住處大門，致該大門受有原已凹陷部分凹陷更為嚴重，且
    接縫處裂開之減損防護、美觀損壞，上開事實亦可認定。且
    汽油既具危險性，被告在丙○○○住處潑倒汽油，並以柺杖
    鎖敲擊大門之舉動，自有可能如證人丙○○○所證，造成其
    生命、身體、財產安全可能受危害之恐懼。
  (四)本件事證明確，被告確有如事實欄所載之犯行，應可認定。
    至(1)因系爭柺杖鎖外部大多係以塑膠包覆，非全為金屬，有
    相片1 張附卷可稽（詳警卷第13頁），且系爭柺杖鎖有一定
    長度，如以較大面積敲擊，因力量已分散，是敲擊大門後，
    非必留有金屬間敲擊之明顯凹痕，而被告係持查扣之系爭柺
    杖鎖敲擊大門，致大門受有上開損壞之事實，業經證人丙○○○證述在卷，並有查扣之柺杖鎖及大門受損之相片在案可
    證，事證明確，是雖依相片所示，大門凹陷處未有金屬間敲
    擊後細部凹陷或變色之痕跡，仍難推認該大門非以系爭柺杖
    鎖敲擊而受損，被告所辯該大門非因柺杖鎖敲擊而受損，尚
    無可採；(2)查獲當時，丙○○○住處確有汽油味，業經證人
    丙○○○及薛謝倩證述在卷，因汽油為日常生活一般人經常
    接觸之物，證人自無誤認之可能，且被告於警詢被問及丙○○○住處之汽油是否伊潑倒時，僅答稱「不是」，對該住處
    被潑倒汽油之事實並未有何爭執，此有筆錄附卷可稽（詳警
    卷第2 頁反面），足見本件案發時，丙○○○住處確被潑倒
    汽油，所辯當時潑倒者非汽油，亦無可採；(3)本件依上開事
    證已足認定如事實欄所載之事實，無需再藉採集系爭保特瓶
    、系爭柺杖鎖所留指紋送鑑定以資佐證，是警方查獲後有無
    採集系爭保特瓶、系爭柺杖鎖所留之指紋，本院自無予以調
    查之必要，況僅需手持上開物品前先以物品包覆，或持用後
    以布擦拭，即使確有持用，亦難採得持用人之指紋，是即使
    在系爭保特瓶、系爭柺杖鎖未採得被告指紋，亦無法證明
    本件犯行非被告所為，則所辯未在系爭保特瓶、系爭柺杖鎖
    採獲指紋即使為真，亦難為被告有利之證明，所辯可藉未採
    得指紋證明與本件犯行無關，亦無可採；(4)依證人丙○○○
    證稱略以：伊會害怕係因被告潑倒汽油，又敲擊大門，與被
    告說東西必須還他無關等語（詳本院卷第41頁），足見本件
    丙○○○之所以心生畏懼，係因潑倒汽油、以柺杖鎖敲擊大
    門所造成，尚與被告言語上表示需歸還物品無關，公訴意旨
    認被告以「東西還我，不還不行」等語恐嚇丙○○○，至丙○○○心生畏懼，尚有未合，併予敘明。
三、論罪科刑：
    按住宅指人類日常居住之場所而言，公寓亦屬之，而樓梯間
    為公寓之一部分，並與該公寓有密切不可分之關係，故侵入
    公寓之樓梯間，難謂非侵入住宅；另刑法上之毀損他人物品
    罪，必有毀損之故意，並因而使所毀損之物之全部或一部效
    用喪失，始合於要件；又刑法第305 條規定之「恐嚇」行為
    ，係指將對生命、身體、自由、名譽、財產法益加以不法侵
    害之意旨通知他人，使該人產生恐怖之心理狀態，其恐嚇之
    方法以言詞、文字、舉動為之，均無不可。是核被告上開侵
    入告訴人住處樓梯間之所為，係犯刑法第306 條第1 項之侵
    入住宅罪；被告上開以系爭柺杖鎖敲擊丙○○○住處大門，
    使該大門原已凹陷之損壞更為嚴重及接縫處裂開之所為，已
    減損該大門之一部防護及美觀效用，應成立刑法第354 條之
    毀損他人物品罪；被告以潑倒汽油並持系爭柺杖鎖敲擊大門
    之所為，已充分向范盧雪鳳表達，生命、身體、財產法益將
    受不法侵害之意旨，並使丙○○○產生恐怖之心理狀態，應
    成立刑法第305 條之恐嚇危害安全罪。被告以系爭柺杖鎖敲
    擊丙○○○住處大門致生損壞之所為，為恐嚇危害丙○○○
    安全之方法行為，與恐嚇危害安全犯行間時無從加以分割，
    在刑法廢除牽連犯規定後，自應適度擴張行為概念，認本件
    被告上開毀損他人物品之所為與恐嚇危害安全之所為，屬法
    律上之同一行為，被告以一行為同時觸犯毀損他人物品罪及
    恐嚇危害安全罪，為想像競合犯，應依法從一重之毀損他人
    物品罪處斷，公訴意旨認上開所犯之毀損他人物品罪及恐嚇
    危害安全罪應分論併罰，尚有誤解。被告所犯侵入住宅罪與
    毀損他人物品罪間，犯意各別，行為互殊，應分論併罰。公
    訴意旨認被告以「東西還我，不還不行」等語恐嚇范盧雪鳳
    ，致丙○○○心生畏懼，因認應成立恐嚇危害安全罪部分，
    雖有未合，但因該部分公訴意旨係認與前揭應成立恐嚇危害
    安全罪之有罪部分，為同一犯罪行為，屬實質上一罪關係，
    自不另為無罪諭知。侵入住宅罪部分於起訴書事實欄業已敘
    及，僅漏載法條，為起訴效力所及，本院自得予以審理。爰
    審酌被告不思以理性溝通方式解決紛爭，率邇侵入他人住宅
    ，並施以毀損及恐嚇之手段，所為實屬可議，且潑倒汽油可
    能致生之危害較大，另審酌大門損壞程度，被告與告訴人丙○○○有如事實欄所載之家庭成員關係，犯罪之動機、目的
    、手段及犯後之態度等一切情狀，分別量處如主文所示之刑
    及易科罰金之折算標準，並定應執行之刑，以資懲處。另扣
    案保特瓶為隨手可得之物，常人並無刻意留存之必要，系爭
    保特瓶即使原非被告所有，既由被告持用，顯見原所有人已
    不欲保留所有權，該保特瓶之所有權已因拋棄後無主物占有
    之法律關係，或原所有人之移轉，而由被告取得所有，而被
    告既持系爭保特瓶供本件犯罪所用，依刑法第38條第1 項第
    2 款規定，自應沒收之。另系爭柺杖鎖雖經被告持為毀損及
    恐嚇危害安全舉動，然並無證據可資證明為被告所有，爰不
    宣告沒收。
據上論斷，應依刑事訴訟法第299 條第1 項前段，刑法第306 條
第1 項、第354 條、第305 條、第55條、第51條第5 款、第41條
第1 項前段、第38條第1 項第2 款，刑法施行法第1 條之1 ，判
決如主文。
本案經檢察官張志杰到庭執行職務。
中    華    民    國    98    年    12    月    7     日
                  刑事第六庭    法  官  鄭峻明
以上正本證明與原本無異。
如不服本判決應於收受判決後10日內向本院提出上訴書狀，並應
敘述具體理由。其未敘述上訴理由者，應於上訴期間屆滿後20日
內向本院補提理由書(均須按他造當事人之人數附繕本)「切勿逕
送上級法院」。
中    華    民    國    98    年    12    月    7    日
                                書記官  吳韻芳
附錄論罪科刑法條：
刑法第354條
毀棄、損壞前二條以外之他人之物或致令不堪用，足以生損害於
公眾或他人者，處 2 年以下有期徒刑、拘役或 5 百元以下罰金
。
刑法第305條
以加害生命、身體、自由、名譽、財產之事，恐嚇他人致生危害
於安全者，處 2 年以下有期徒刑、拘役或 3 百元以下罰金。
刑法第306條
無故侵入他人住宅、建築物或附連圍繞之土地或船艦者，處 1
年以下有期徒刑、拘役或 3 百元以下罰金。
無故隱匿其內，或受退去之要求而仍留滯者，亦同。


司法院資訊處製作；財團法人民間司法改革基金會備份。
